【裁判字號】    97,台上,2491
【裁判日期】    970611
【裁判案由】    違反毒品危害防制條例
【裁判全文】
最高法院刑事判決            九十七年度台上字第二四九一號
上  訴  人  甲○○
上列上訴人因違反毒品危害防制條例案件，不服台灣高等法院台
中分院中華民國九十七年四月三日第二審判決（九十七年度上訴
字第六四二號，起訴案號：台灣台中地方法院檢察署九十六年度
偵字第二二七四五號），提起上訴，本院判決如下：
    主  文
上訴駁回。
    理  由
按刑事訴訟法第三百七十七條規定，上訴於第三審法院，非以判
決違背法令為理由，不得為之。是提起第三審上訴，應以原判決
違背法令為理由，係屬法定要件。如果上訴理由書狀並未依據卷
內訴訟資料，具體指摘原判決不適用何種法則或如何適用不當，
或所指摘原判決違法情事，顯與法律規定得為第三審上訴理由之
違法情形，不相適合時，均應認其上訴為違背法律上之程式，予
以駁回。本件上訴人甲○○上訴意旨略稱：(一)、原審未遵循刑事
訴訟法第二百七十三條規定行準備程序，致未予上訴人聲請調查
證據之機會，違背訴訟基本權對上訴人之保障，且妨礙實體真實
之釐清，難謂適法。又上訴人在原審提出之第二審上訴狀對自首
相關事項有所陳明，原審未踐行調查程序，傳喚上訴人向海關人
員自首之證人到庭訊問，影響事實之認定，有調查未盡之違法。
(二)、承辦員警在原審雖證稱因監聽上訴人之電話，而發現上訴人
要走私毒品，但上訴人之電話監聽譯文，均未提及要私運毒品，
警方既未發現上訴人要運毒，若僅係單純主觀之懷疑，即不得謂
已對上訴人有確切根據之合理懷疑，且上訴人入境時，海關例行
性檢查上訴人隨身行李，並未查獲任何違禁品，而係上訴人主動
供出毒品藏在隱私處，原判決認不符合自首之要件，自屬判決理
由不備。(三)、原判決認定上訴人係基於運輸走私第一級毒品，並
管制進口物品海洛因進入台灣之犯意，挾帶運輸第一級毒品海洛
因進入台灣；理由中並說明上訴人走私運輸海洛因，查無證據證
明係基於販賣之意圖而持有、運輸，應認上訴人係非因販賣而持
有上開海洛因。其事實認定與理由說明前後不相一致，彼此齟齬
，有判決理由矛盾之違法。
惟查：原判決綜合全案證據資料，本於事實審法院職權推理之作
用，認定上訴人確有自緬甸仰光私自運送海洛因四包（共淨重一
六九‧二三公克）入境台灣之犯行。因而撤銷第一審之判決，依
想像競合犯從一重改判論處上訴人運輸第一級毒品罪刑（依刑法
第五十九條酌減其刑後，處有期徒刑十八年），已詳細說明其採
證認事之理由。所為論斷，亦俱有卷證資料可資覆按。而查：刑
事訴訟法第二百七十三條第一項第四款規定：法院得於第一次審
判期日前行準備程序，處理有關證據能力之意見。其立法意旨在
於證據能力有爭執時，允許法院先予調查，以節省勞費，避免耗
費不必要之審判程序。至於調查與否，法院有自由斟酌之權。上
訴人於警詢、偵查中及第一審時，均自白其有運輸海洛因入境台
灣之犯行，對於第一審之判決，亦僅以其係自首及量刑過重為其
上訴理由（見原審卷第六頁、第十三頁、第三九頁、第四四頁）
，則原審以上訴人就卷內相關人證、書證與物證等之證據能力均
不爭執，而認無行準備程序之必要，按之上開規定，自難遽指違
法。又上訴人在原審並未聲請傳訊任何證人（見原審卷第五二頁
），原判決係依憑台中縣警察局刑警大隊偵四隊隊長張旺根、偵
查員黃湘賓在原審之證述，及卷附第一審檢察官於上訴人入境前
之民國九十六年九月十八日即核發對上訴人執行拘提之拘票及鑑
定其體內有無夾藏經包裝毒品之鑑定許可書（九十六年度他字第
一八一二號），據以認定上訴人為警拘提時，雖自行供出海洛因
藏放其身體腋下、鼠蹊部等處，仍與自首要件不符。則上訴人有
無自首之事實已臻明瞭，無論海關人員就上訴人入境時所為行李
檢查之過程有無到場證述，俱不足以影響本件既由檢察官指揮張
旺根等員警以上訴人涉嫌私自運輸第一級毒品入境罪名，於上訴
人入境時即對之執行拘提，自屬已發覺上訴人前揭犯行之事實判
斷，原審認無再依職權傳喚海關人員以為無益調查之必要，即無
調查未盡之可言。上訴意旨對原審此部分之論斷，既亦未依據卷
內資料，具體指摘有如何違背法令之情形，徒執陳詞，以海關人
員未在其攜帶之行李中查獲海洛因，係其主動供出藏放身體隱私
處，其係自首云云，據以指摘原判決違法，係以自己之說詞，對
原判決已明白論斷之事項，漫事指摘，復為單純之事實上爭辯，
難認係適法之第三審上訴理由。至原判決就上訴人非基於販賣目
的而運輸、走私第一級毒品所為之事實認定與理由說明，並無相
互矛盾之情形。上訴意旨，係任憑己見漫為指摘，顯與法律規定
得為第三審上訴理由之違法情形，不相適合。其上訴違背法律上
之程式，應予駁回。
據上論結，應依刑事訴訟法第三百九十五條前段，判決如主文。
中    華    民    國  九十七  年    六    月   十一   日
                      最高法院刑事第七庭
                          審判長法官  謝  俊  雄
                                法官  陳  世  雄
                                法官  魏  新  和
                                法官  吳  信  銘
                                法官  徐  文  亮
      本件正本證明與原本無異
                                      書  記  官
中    華    民    國  九十七  年    六    月   十七   日
                                                 H


司法院資訊處製作；財團法人民間司法改革基金會備份。
